【裁判字號】    99,交聲,707
【裁判日期】    990531
【裁判案由】    違反道路交通管理處罰條例聲明異議
【裁判全文】
臺灣臺北地方法院交通事件裁定         99年度交聲字第707號
原處分機關  臺北市交通事件裁決所
異議人即
受處分人    誼泰水電工程有限公司
代  表  人  甲○○
上列異議人即受處分人因違反道路交通管理處罰條例案件，對於
臺北市交通事件裁決所中華民國99年5月6日所為之處分（原處分
案號：北市裁罰字第裁22-A03YRP497號），聲明異議，本院裁定
如下：
    主  文
異議駁回。
    理  由
一、按汽車駕駛人停車時，有停車時間、位置、方式、車種不依
    規定情形者，處新臺幣（下同）600元以上1200元以下罰鍰
    ，道路交通管理處罰條例第56條第1項第9款定有明文；又上
    開違規行為於期限內繳納或到案聽候裁決者，處罰鍰600元
    ，違反道路交通管理事件統一裁罰基準及處理細則亦有明文
    ；且汽車駕駛人有違規停車之行為，當場不能或不宜攔截製
    單舉發者，得以汽車所有人為被通知人逕行舉發，道路交通
    管理處罰條例第7條之2第1項第5款、第4項亦有明文；再按
    本條例之處罰，受舉發違反道路交通管理事件之受處罰人，
    認為受舉發之違規行為應歸責他人者，應於舉發違反道路交
    通管理事件通知單應到案日期前，檢附相關證據及應歸責人
    相關證明文件，向處罰機關告知應歸責人，處罰機關應即另
    行通知應歸責人到案依法處理，逾期未依規定辦理者，仍依
    本條例各該違反條款規定處罰，道路交通管理處罰條例第85
    條第1項亦有明文。
二、原處分意旨略以：異議人即受處分人（下稱異議人）誼泰水
    電工程有限公司所有車牌號碼7668-DR號自小客車，於99年3
    月24日下午12時57分許，停放於臺北市○○區○○街1段110
    號旁停車位內，該停車位經臺北市停車管理工程處劃設為「
    貨車裝卸專用區」，允許小貨車或小客貨兩用車於指定時間
    （上午9時至下午5時）內停放於該停車位，因異議人所有上
    開自小客車非屬上述得停放於貨車裝卸專用區停車位之車種
    ，而為臺北市政府警察局交通警察大隊直屬第二分隊員警姜
    志浩以異議人有違反道路交通管理處罰條例第56條第1項第9
    款之違規行為，於同日製單逕行舉發，嗣異議人於應到案日
    期（99年4月23日）前之99年4月7日向舉發單位即臺北市政
    府警察局交通警察大隊陳述意見，經該大隊調查後仍認本件
    違規事實明確，嗣經原處分機關以異議人有違反道路交通管
    理處罰條例第56條第1項第9款之違規行為，於99年5月6日裁
    處異議人罰鍰600元，上開裁決於同日送達，異議人不服裁
    決，於99年5月10日具狀聲明異議等情，有舉發通知單、採
    證照片、車號查詢汽車車籍資料、臺北市政府警察局交通警
    察大隊99年4月14日北市警交大執字第09930939500號書函、
    裁決書、送達證書、聲明異議狀等可稽。
三、異議人聲明異議意旨略以：該停車位附近並無禁止領用非營
    業用車牌之車輛禁止停車之警告標誌，且不論是否領用營業
    用車牌均有卸貨之需要，況異議人為營業人，所用車輛即與
    營業用貨車並無不同，亦有使用該停車位卸貨之需要，且政
    府既開放客貨兩用車停放於「貨車裝卸專用區」，異議人所
    有上開車輛為休旅車，即屬社會一般公認之客貨兩用車，自
    得停放，政府為抽取較高牌照稅而規定客貨兩用車只能領用
    自小客車行照，卻又對異議人之上開客貨兩用車舉發處罰，
    自難令人干服，從而異議人所有車輛既屬客貨兩用車，自得
    使用該停車位停車20分鐘云云。經查：
    (一)按汽車依其使用性質，分為下列各類：一、客車：（中略
      ）（二）小客車：座位在九座以下之客車或座位在二十四
      座以下之幼童專用車。其座位之計算包括駕駛人及幼童管
      理人在內；二、貨車：（一）大貨車：總重量逾三千五百
      公斤之貨車。（二）小貨車：總重量在三千五百公斤以下
      之貨車；三、客貨兩用車：（一）大客貨兩用車：總重量
      逾三千五百公斤，並核定載人座位，或全部座位在十座以
      上，並核定載重量之汽車。（二）小客貨兩用車：總重量
      在三千五百公斤以下，或全部座位在九座以下，並核定載
      人座位及載重量，其最後一排座椅固定後，後方實際之載
      貨空間達一立方公尺以上之汽車，道路交通安全規則第3
      條第1、2、3款分別定有明文，是小貨車、小客貨兩用車
      與小客車本有明確之區別標準，尚無異議人所指：凡營業
      人所使用之車輛即與營業車並無二致，休旅車即屬客貨兩
      用車，政府為抽取較高牌照稅而規定客貨兩用車只能領用
      自小客車行照之情形存在，先此敘明。
    (二)次查，異議人所有車牌號碼7668-DR號車輛於99年3月24日
      下午12時57分許，停放於臺北市○○區○○街1段110號旁
      停車位內，該停車位經臺北市停車管理工程處劃設為「貨
      車裝卸專用區」，允許小貨車或小客貨兩用車於指定時間
      （上午9時至下午5時）內停放於該停車位等情，有採證照
      片3幀在卷可稽，並為異議人所不諱言；又車牌號碼7668-
      DR號車輛確為自用小客車，業據臺北市監理處函覆屬實，
      有該處99年5月26日北市監牌字第09960927700號函在卷可
      稽；另若行照上載明為「小貨車」及「小客貨兩用車」者
      ，即可依臺北市停車管理工程處設立之「裝卸貨專用區」
      標誌牌面規定時間使用，亦經臺北市停車管理工程處函覆
      明確，有該處99年5月31日北市停企字第09933397600號函
      存卷可稽，是異議人所有車牌號碼7668-DR號車輛既屬自
      小客車，而非得使用「貨車裝卸專用區」停車位之「小貨
      車」或「小客貨兩用車」，停放於上開「貨車裝卸專用區
      」停車位內，即屬道路交通管理處罰條例第56條第1項第9
      款所指「停車車種不依規定」之違規行為，此違規行為之
      成立，本不以另設「禁止領用非營業用車牌之車輛禁止停
      車」之警告標誌為必要，亦不因自小客車確亦有如同小貨
      車或小客貨兩用車之裝卸貨需要而有不同，是異議人確有
      道路交通管理處罰條例第56條第1項第9款所指「停車車種
      不依規定」之違規行為，已堪認定。
四、綜上所述，原處分機關因而依道路交通管理處罰條例第56條
    第1項第9款，違反道路交通管理事件統一裁罰基準及處理細
    則規定裁處異議人罰鍰600元，依法並無違誤，異議人徒以
    上情置辯，指摘原處分不當，求予撤銷免罰，為無理由，應
    予駁回。
五、據上論斷，應依道路交通案件處理辦法第19條，裁定如主文
    。
中    華    民    國    99    年    5    月    31    日
                  交通法庭    法  官   張永宏
以上正本證明與原本無異。
如不服本裁定應於送達後5日內向本院提出抗告狀。
                              書記官   江虹儀
中    華    民    國    99    年    5    月    31    日

司法院資訊處製作；財團法人民間司法改革基金會備份。
